【裁判字號】    99,上訴,3250
【裁判日期】    991029
【裁判案由】    毒品危害防制條例
【裁判全文】
臺灣高等法院刑事判決                99年度上訴字第3250號
上  訴  人
即  被  告  甲○○
指定辯護人  義務辯護律師吳麗雲律師
上列上訴人因毒品危害防制條例案件，不服臺灣桃園地方法院99
年度訴緝字第41號，中華民國99 年8月10日第一審判決（起訴案
號：臺灣桃園地方法院檢察署98年度偵字第4029號），提起上訴
，本院判決如下：
    主  文
原判決撤銷。
甲○○轉讓第三級毒品，處有期徒刑貳月，如易科罰金，以新台
幣壹仟元折算壹日。
甲○○被訴意圖販賣持有第三級毒品部分，無罪。
    事  實
一、甲○○明知愷他命（Ketamine，俗稱Ｋ他命）係毒品危害防
    制條例所列管之第三級毒品，非經許可，不得持有、轉讓。
    竟基於轉讓第三級毒品之犯意，於民國98年2 月5日下午4時
    許，在桃園縣龍潭鄉佳安村7鄰十一分12之10號2樓友人蕭聖
    曄住處，將其所有之愷他命1 包置放在客廳桌上，供田孝文
    以愷他命粉末捲入香煙點燃吸食之方式施用，而無償轉讓不
    詳數量（未逾淨重20公克）之愷他命予田孝文。嗣於98 年2
    月5日下午5 許50分許，在桃園縣龍潭鄉佳安村7鄰十一分12
    之10號地下停車場，因警另案查緝蕭聖曄，而悉上情。
二、案經桃園縣政府警察局龍潭分局報告臺灣桃園地方法院檢察
    署檢察官偵查起訴。
    理  由
一、證據能力部分：
（一）被告及辯護人辯稱：田孝文警詢為審判外陳述，無證據能
      力乙節，按「被告以外之人於審判中有下列情形之一，其
      於檢察事務官、司法警察官或司法警察調查中所為之陳述
      ，經證明具有可信之特別情況，且為證明犯罪事實之存否
      所必要者，得為證據：一死亡者。二身心障礙致記憶喪失
      或無法陳述者。三滯留國外或所在不明而無法傳喚或傳喚
      不到者。四到庭後無正當理由拒絕陳述者。」，刑事訴訟
      法第159條之3亦有明定。查證人田孝文警詢供述，雖屬傳
      聞證據，然其於原審已所在不明而傳喚不到，有送達證書
      及拘票、拘提報告書、田孝文之個人基本資料查詢結果及
      本院在監在押全國紀錄表附卷可稽（原審訴緝字卷第26頁
      至27-4頁，50頁），惟觀諸證人田孝文警詢筆錄製作之過
      程，係就被告如何提供毒品予其施用等情加以連續陳述，
      於陳述做成時，被告並未在場，其心理狀態未受外力干擾
      ，顯係出於自由意志而為供述，並審酌證人田孝文述及被
      告如何提供毒品予其施用之細節，係其親自經歷，為證明
      犯罪事實之存否所必要，揆諸上揭規定，自有證據能力。
      此部份所辯，尚有誤會。
（二）被告及辯護人辯稱：證人田孝文偵訊筆錄均為審判外陳述
      ，無證據能力，按被告以外之人於偵查中向檢察官所為之
      陳述，除顯有不可信之情況者外，得為證據，刑事訴訟法
      第159條之1第2 項定有明文。經查，證人田孝文於偵查中
      所為之證述，經依法具結，被告及辯護人未指出有何顯不
      可信之情況，衡諸上開規定，自具有證據能力。此部份所
      辯，亦有誤會。
（三）其餘後引證據，被告及辯護人均不爭執其證據能力（本院
      卷第35頁），且觀其製作取得之情形，亦無違法或不當之
      狀況，依刑事訴訟法第159條之5規定，均有證據能力，合
      予敘明。
二、有罪部份（即轉讓第三級毒品部分）：
    訊據被告否認此部分犯行，辯稱：田孝文不聽勸阻，自行取
    用其置放在蕭聖曄住處桌上之愷他命，並未轉讓毒品予田孝
    文云云。經查：
（一）有關被告於上揭時、地將第三級毒品愷他命轉讓予田孝文
      施用等情，業據被告警詢稱：警方在我身上查獲之Ｋ他命
      ，我有轉讓予田孝文，因為我和田孝文是好朋友，98 年2
      月5 日下午4時許，我和田孝文在桃園縣龍潭鄉佳安村7鄰
      十一分12之10 號2樓蕭聖曄住處施用Ｋ他命，是將Ｋ他命
      磨成粉狀後放入香菸內點燃吸煙，田孝文施用之Ｋ他命是
      我提供的等語不諱（偵卷第9至10 頁），於偵訊坦：確犯
      轉讓Ｋ他命毒品罪等語（偵卷第42頁），核與證人田孝文
      於警詢、偵訊中證稱：98年2 月5日下午4時許，其與被告
      在桃園縣龍潭鄉佳安村7鄰十一分12之10號2樓蕭聖曄住處
      ，將Ｋ他命磨成粉狀摻入香菸內點火吸食所生煙霧，其與
      被告是好朋友，愷他命係被告在施用時無償提供予其使用
      等語（偵卷第13頁、第13頁背面、第48頁），大致相符。
      參以田孝文於98年2 月5日晚上8時20分許經警採集其尿液
      ，送臺灣檢驗科技股份有限公司以酵素免疫分析法初步檢
      驗，再以氣相層析質譜儀法確認檢驗，結果確呈愷他命陽
      性反應，有該公司98年2月20日出具之編號UL/2009/20238
      號濫用藥物檢驗報告及桃園縣政府警察局龍潭分局被採尿
      人尿液暨毒品真實姓名與編號對照表各1 紙在卷可按（偵
      卷第76至77頁）。此部份事實，堪予認定。
（二）被告辯稱：有告知田孝文身體不好不要用毒品，是田孝文
      不聽勸阻，自行取用乙節，惟被告於偵訊稱：是田孝文自
      己主動拿來用云云（偵查卷第42頁），於原審或稱：當時
      向田孝文表示身體不好不要用，我施用完愷他命後，就閉
      著眼睛休息一下，桌上還有剩一些愷他命，所以田孝文到
      底有無施用愷他命，我並不知道云云（原審訴緝字卷第23
      頁），或稱：我可能真的有拿給他用，記不清楚云云（原
      審訴緝字卷第37頁），前後不一，復與上開證據不符，自
      難採信。
綜上，被告此部份所辯，不足採信，其犯行堪以認定。
（三）按愷他命為毒品危害防制條例第2條第2 項第3款所規定之
      第三級毒品，依法不得持有、轉讓及販賣。故核被告此部
      份所為，係犯同條例第8條第3項之轉讓第三級毒品罪。被
      告轉讓前持有之行為，為轉讓所吸收，不另論罪。
（四）原審以事證明確，予以論罪科刑，固非無見，惟未即諭知
      易科罰金折算標準，尚有未洽。被告上訴，猶執陳詞，否
      認犯行，固無理由，惟原判決既有上述瑕疵可指，應由本
      院撤銷改判。爰審酌被告轉讓第三級毒品愷他命，戕害他
      人身心，轉讓之數量不多，犯後否認犯行，及被告犯罪之
      動機、目的、手段、生活狀況、智識程度及素行等一切情
      狀，量處有期徒刑二月。並諭知易科罰金折算標準。
三、無罪部分（即意圖販賣而持有第三級毒品部分)：
（一）公訴意旨略以：被告甲○○明知愷他命（Ketamine，俗稱
      Ｋ他命）係毒品危害防制條例所列管之第三級毒品，非經
      許可，不得持有、轉讓或販賣，竟於民國98年2月2日，在
      桃園縣蘆竹鄉南崁地區某肯德基速食店前，以新臺幣1 萬
      元之代價，向某真實姓名年籍不詳綽號「小豪」之成年男
      子，購買數量不詳之第三級毒品愷他命1 批，嗣萌販賣意
      圖而持有之，嗣於98年2 月5日下午5許50分許，在桃園縣
      龍潭鄉佳安村7鄰十一分12之10 號地下停車場，因警另案
      查緝蕭聖曄，經警詢問田孝文背包內何物？田孝文向警陳
      明係愷他命，而扣得第三級毒品愷他命共39包（含包裝袋
      重共44.33公克，取樣0.01公克鑑定用罄，驗餘重共44.32
      公克），因認被告涉犯毒品危害防制條例第5條第3項之罪
      嫌等語。
（二）按犯罪事實應按證據認定之，無證據不得認定犯罪事實；
      不能證明被告犯罪或其行為不罰者，應諭知無罪之判決。
      刑事訴訟法第154條第2項、第301條第1項定有明文。又認
      定犯罪所憑之證據，雖不以直接之證據為限，間接證據亦
      包含在內，然而無論直接證據或間接證據，其為訴訟上之
      證明，須於通常一般人均不致有所懷疑，而得確信其為真
      實之程度者，始得據為有罪之認定，倘其證明尚未達於此
      一程度，而有合理之懷疑存在時，事實審法院已就其心證
      上理由予以闡述，敘明其無從為有罪之確信，因而為無罪
      之判決，尚不得任意指為違法，此有最高法院82年度臺上
      字第163號判決、76 年度臺上字第4986號、30年度上字第
      816號等判例意旨可資參照。又刑事訴訟法第161條已於91
      年2月8 日修正公布，修正後同條第1項規定：檢察官就被
      告犯罪事實，應負舉證責任，並指出證明之方法。因此，
      檢察官對於起訴之犯罪事實，應負提出證據及說服之實質
      舉證責任。倘其所提出之證據，不足為被告有罪之積極證
      明，或其闡明之證明方法，無從說服法官以形成被告有罪
      之心證，基於無罪推定之原則，自應為被告無罪判決之諭
      知，最高法院92年度臺上字第12 8號亦著有判例可為參照
      。再犯罪事實應依證據認定之，為刑事訴訟法所明定，故
      被告否認犯罪事實所持之辯解，縱屬不能成立，若非有積
      極證據足以證明其犯罪行為，不能遽為有罪之認定，最高
      法院30年上字第1831號亦有判例可參。
（三）公訴人認被告有此部份犯行，主要係以扣案毒品達39包重
      四十餘克，因認非供被告自己施用，而係供販賣之用等為
      據，訊據被告堅決否認有販賣意圖，辯稱：供己施用等語
      。經查：
    訊據上訴人即被告甲○○坦承：於前揭時、地向「小豪」
      購買1萬元之愷他命，而持有之，於98年2月5日下午5時50
      分許，在桃園縣龍潭鄉佳安村7鄰十一分12之10 號地下停
      車場為警查獲，並扣得愷他命共39包等情（偵卷第42頁，
      他字第55號卷第27頁背面，原審訴緝字卷第38頁背面、第
      39頁，本院卷第34頁背面），核與證人即本案查獲警員林
      信彥於原審證稱：我們是去查蕭聖曄強盜案，被告在場，
      看他有背包，請他把東西拿出來，被告當場坦承係第三級
      毒品愷他命等語（原審訴緝卷第35頁背面）相符，而扣案
      之白色結晶體39包經送台灣檢驗科技股份有限公司以酵素
      免疫分析法初步檢驗，再以氣相層析質譜儀法確認檢驗，
      驗前含包裝袋毛重共計44.33公克，取樣0.01 公克鑑定用
      罄，驗餘重為44.32 公克，確含有第三級毒品愷他命成分
      ，有該公司98年2月19日出具之編號UL/2009 /20206 號濫
      用藥物檢驗報告及扣案毒品照片3 張在卷可佐（偵卷第68
      頁、第34至36頁），是前揭白色結晶體39包確屬毒品危害
      防制條例規定之第三級毒品愷他命無訛，此部份事實，堪
      以認定。
    被告辯稱：有施用第三級毒品，扣案毒品供己施用乙節，
      按被告為警查獲時所採尿液，經送鑑驗，結果呈愷他命陽
      性反應，有桃園縣政府警察局龍潭分局被採尿人尿液暨毒
      品真實姓名與編號對照表及台灣檢驗科技股份有限公司98
      年2月20 日編號UL/2009/2023 7號濫用藥物檢驗報告紙在
      卷可參（偵卷第32頁、第70頁），是其所辯，即無非據，
      非不可採。
    公訴意旨認：被告稱：於98年1月19日，曾以2千元代價向
      「小豪」購買10公克愷他命，因施用完畢，故於98年2月2
      日再以1萬元代價向「小豪」購買愷他命等語（偵卷第9頁
      背面、第42頁，本院卷第38頁背面、第39頁），被告於14
      日內施用10公克愷他命之數量換算，則扣案39包之愷他命
      毛重達44.33公克，足供被告施用62 日之久，然愷他命係
      屬違禁物，其白色結晶、白色粉末，極易受潮變質，保存
      、置放均屬不易，故一般施用者囿於毒品價格昂貴、個人
      財力有限、毒品易於受潮變質、警方查緝風險等原因，均
      不至於一次購入大量毒品，任令毒品長期置放而變質。再
      觀諸被告前於98年1 月19日購買愷他命之交易金額、數量
      而言，被告於98年2月2日突然購入大量之愷他命，顯非一
      己短期內所能施用完畢，定會另作施用以外之其他用途，
      以免毒品變質乙節。固是一說，然持有毒品，原因甚夥，
      或單純持有，或供己施用，或轉讓他人，或販賣，不一而
      足，法條因而異其處罰，因而，能否已持有數量較多，即
      推論係供販賣之用？似非無疑，何況，如前所述，本案被
      告確曾將之轉讓他人，則實難逕認其係基於販賣之意圖而
      持有之。此部份所指，尚有誤會。
    公訴意旨認被告經濟狀況不佳，有勞工保險局調取被告之
      勞工保險投保紀錄及勞工保險局99年6 月18日保承資字第
      09910240570號函文附卷可憑（原審卷第13 頁），及稅務
      電子閘門財產所得調件明細表2 份在卷可按（原審卷第42
      至45頁），顯見被告並無存款及固定薪資收入，實無多餘
      金錢得支應施用毒品之開銷，倘無轉售以牟利之意，定將
      謹慎、妥適藏放，以免遭人察覺、發現，然被告卻係將39
      包愷他命置放在隨身背包內攜帶外出，顯非單純供己自行
      施用，而係伺機販售得利之意圖乙節，然按犯罪本非理性
      行為，吸毒者因上癮問題，必當屢屢施用，豈會考量經濟
      因素？果能如此衡情，又豈會施用？是尚難以被告經濟狀
      況不佳，逕行推論其持有毒品必是意圖販賣。而毒品如何
      攜帶或如何藏放，每因個人性情或案情，而有不同，或有
      隨身攜帶以免遺失，或有藏放某處，以免被查，考量不一
      ，自不能以攜帶外出，即推論係意圖販賣。是此部份所指
      ，尚有誤會。
    至於被告持有第三級毒品之時間，係於九十八年二月間，
      而毒品危害防制條例第11條持有第三級毒品罪，係於九十
      八年五月二十日施行，因此，被告持有之行為時，尚無刑
      責，不能論以持有第三級毒品罪。
綜上，被告此部份所辯，尚非無據，公訴人所提證據，尚有合理
懷疑空間，不能形成有罪之確信，此外查無積極確切證據足證被
告有此部分犯行，依上開法條規定及判例意旨，自應諭知此部分
無罪。
（四）原審就此部分為有罪諭知，尚有未洽，被告上訴，指摘及
      此，為有理由，應由本院撤銷，改判無罪。至扣案之愷他
      命39包（驗前含包裝袋重共計44.33 公克，取樣0.01公克
      鑑定用罄，驗餘重為44.32 公克），因此部份已為無罪判
      決，應由檢察官另行依法處理，附此敘明。
據上論斷，應依刑事訴訟法第369條第1項前段，第364條，第301
條第1項，第299 條第1項前段，毒品危害防制條例第8條第3項、
刑法第11條前段、第41條第1項前段，判決如主文。
本案經檢察官孫冀薇到庭執行職務。
中    華    民    國    99    年    10    月    29    日
                  刑事第十八庭審判長法  官  吳鴻章
                                    法  官  汪梅芬
                                    法  官  周政達
以上正本證明與原本無異。
檢察官就無罪部分如不服本判決，應於收受送達後10日內向本院
提出上訴書狀，其未敘述上訴之理由者並得於提起上訴後10日內
向本院補提理由書（均須按他造當事人之人數附繕本）「切勿逕
送上級法院」。
其餘均不得上訴。
                                    書記官  廖純瑜
中    華    民    國    99    年    11    月    1     日

司法院資訊處製作；財團法人民間司法改革基金會備份。
